---
date: "`r Sys.Date()`"
author: "[GVENCK](https://gvenck.github.io/) <br/>  Luiz de Queiroz College of Agriculture <br/> University of São Paulo"
output:
    rmdformats::readthedown:
      css: readthedowngvenk.css
---

```{r setup, include=FALSE}
knitr::opts_chunk$set(echo = TRUE)
```

# Lista de Exercícios

Aqui estão os exercícios conforme as sessões do Tutorial principal. Após realizar os exercícios é possível verificar se as respostas estão corretas utilizando um pacote chamado `cursoR` que criamos e esta disponível no github. 

Para instalar pacotes diretamente do github, utilizamos o pacote `devtools`. Então precisamos instalá-lo primeiro.

```{r, eval=FALSE}
install.packages("devtools")
library(devtools)

# Agora sim:
install_github("gvenck/cursoR")
library(cursoR)
```

Neste pacote criamos uma função para correção dos exercícios de cada sessão. Por exemplo, a finalizar os exercicícios da sessão 1, use a função:

```{r, eval=FALSE}
sessao1(a1 = resp_1a, b1 = resp_1b)
```

Indicaremos de que tipo de objeto esperamos para cada resposta. Não é necessário responder todas as perguntas. Aquelas que tiverem corretas retornarão um `ok`, aquelas que estiverem erradas ou não forem respondidas não receberão respostas.

Todas as funções tem o argumento opcional de colocar seu nome. As respostas irão automaticamente para uma planilha e, a partir desta geramos gráficos instantaneamente para sabermos a quantidade de pessoas que estão acertando. Usaremos esse recurso para acompanharmos o ritmo da aprendizagem. Mas não se preocupe, a menos que indique o seu nome, não saberemos quem errou ou acertou.

## **Sessão1**: Operadores e operações básicas

1- Em um experimento de valor de cultivo e uso (VCU) na cultura do milho, as parcelas são constituídas de duas linhas de quatro metros, espaçadas 0,60 m, totalizando 6 plantas por linha. As alturas das plantas foram respectivamente (em metros): 1,45; 1,73; 1,98; 2,10; 2,03; 1,65; 2,15; 1,63; 1,53; 1,98; 2,05; 1,52.

a) Crie um vetor altura com os valores acima;
b) Calcule a altura média;
c) Calcule a variância das alturas;

2- Na disciplina de Genética foram avaliados altura e peso dos 10 alunos, sendo 5 meninas e 5 meninos. Veja a tabela abaixo com os respectivos valores:

| Nome       | Peso (kg) | Altura (m) |
|------------|-----------|------------|
| Maria José | 72        | 1,65       |
| Mariana    | 57        | 1,68       |
| Fernanda   | 49        | 1,53       |
| Jéssica    | 62        | 1,7        |
| Carolina   | 57        | 1,52       |
| Paulo      | 90        | 1,82       |
| Marcos     | 53        | 1,63       |
| João Paulo | 76        | 1,78       |
| Geraldo    | 63        | 1,72       |
| Pedro      | 92        | 1,98       |

a)Calcule o IMC de cada aluno, segundo a fórmula: $IMC = \frac{peso}{altura^2}$ 
b)Calcule o IMC médio da sala.
c) Calcule a variância do IMC. 
d) Calcule o desvio padrão do IMC.


3 - Resolva a equação: $2x^2 + 8x + 6 = 0$, utilizando a fórmula de Bhaskara. Lembrando que:
$x = \frac{-b\pm\sqrt{\Delta}}{2a}$; $\Delta=b^2 - 4ac$


* Enviando as respostas

Para essa sessão esperamos os seguintes objetos nas respostas:

| pergunta | objeto esperado | 
|----|-------------------------------|
| 1a | vetor                         |
| 1b | vetor (com um único elemento) |
| 1c | vetor (com um único elemento) |
| 2a | vetor                         |
| 2b | vetor (com um único elemento) |
| 2c | vetor (com um único elemento) |
| 2d | vetor (com um único elemento) |
| 3a | vetor (com dois elementos)    |


## **Sessão 2**: Classe de objetos

1 - Carregue o conjunto de dados chamado “mtcars” (attach(mtcars)).
a) Verifique a classe do objeto “mtcars”
b) Verifique a classe das colunas “hp” e “cyl”
c) Verifique a classe do nome dos carros. (rownames) 


2 - Utilizando o mesmo conjunto de dados do exercício anterior, calcule:
a) A média da coluna “hp”.
b) Modifique a classe da coluna “hp” para fator e calcule a média novamente.
c) Compare os resultados obtidos nas letras a e b, e relate as diferenças entre eles.

3- Crie uma lista com os nomes dos integrantes da ex-banda Mamonas assassinas com a data e o local de nascimento.

| Nomes  | Função      | Idade (anos) |
|--------|-------------|--------------|
| Dinho  | Vocalista   | 24           |
| Bento  | Guitarrista | 25           |
| Samuel | Baixista    | 22           |
| Sérgio | Baterista   | 26           |
| Rasec  | Tecladista  | 28           |

a) Verifique o dimensão da lista. 
b) Utilizando a lista, calcule a média das idades.
c) Ordene a lista por ordem alfabética dos nomes. 

## **Sessão 3**:Indexação

1 - Crie um vetor de uma amostra da distribuição Normal com comprimento 30000, média 20 e desvio padrão 5. Antes de criar o vetor, utilize set.seed(123456).

a) Qual o somatório das observações no vetor que são maiores que 30?
b) E o somatório das observações menores que a média?
c) Como você excluiria a memor observação do vetor?

## **Sessão 4**: Operadores lógicos

Faça uma sequência numérica, contendo 10 valores inteiros, e salve em um objeto chamado "a" (Ex: sequência de 1 até 10)
Crie outra sequência, utilizando números decimais e qualquer operação matemática, de tal forma que seus valores sejam idênticos ao objeto "a" (Ex: multiplicar uma sequência de 0.1 até 1.0 por 10).
Utilizando qualquer operador lógico, verifique se o objeto "b" é igual ao objeto "a".


## **Sessão 5**: Repetição

Crie um objeto "a" contendo uma sequência de 1 a 5.
Usando qualquer função condicional, some o número 8 a cada um dos elementos de "a", até que a soma de todos os elementos seja igual ou superior a 10000.


## **Sessão 6**: Condicional e repetição

Utilize a expressão abaixo para gerar médias de produtividade, considerando 50 genótipos de soja, de forma aleatória:

produtividade = rnorm(50, mean = 3500.00, sd = 800)

Suponhamos que a média nacional de produtividade de soja seja de 3500.00 kg/ha. Utilizando funções condicionais, verifique se os genótipos apresentam valores acima ou abaixo da produtividade média nacional, retornando as frases "acima da média" ou "abaixo da média", respectivamente.


## **Sessão 7**: Apply

Utilize a função abaixo para gerar médias de produtividade, considerando 25 genótipos de soja avaliados em 15 ambientes, de forma aleatória:

dados = data.frame(Genotypes = rep(seq(1,25,1), 15), Environments = rep(x = seq(1:15), each = 25), yield = rnorm(375, 3000:3500, 800))

Utilizando funções da família "apply", obtenha as médias gerais de cada genótipo e também de cada ambiente.


## **Sessão 8**: Função

Utilize a função abaixo para gerar médias de produtividade, considerando 25 genótipos de soja avaliados em 15 ambientes, de forma aleatória:

dados = data.frame(Genotypes = rep(seq(1,25,1), 15), Environments = rep(x = seq(1:15), each = 25), yield = rnorm(375, 3000:3500, 800))

Elabore uma função para calcular as médias e o coeficiente de variação ($CV = frac{\mu}{\sigma}*100$) em cada ambiente, e também avaliar a precisão experimental (até 10% = alta; entre 10 e 20% = média; acima de 20% = baixa). A função deve retornar os resultados contendo a identificação de cada ambiente, as médias, os CV's e as precisões.
