---
date: "`r Sys.Date()`"
author: "[GVENCK](https://gvenck.github.io/) <br/>  Luiz de Queiroz College of Agriculture <br/> University of São Paulo"
output:
    rmdformats::readthedown:
      css: readthedowngvenk.css
---

```{r setup, include=FALSE}
knitr::opts_chunk$set(echo = TRUE)
```

# Lista de Exercícios

Aqui estão os exercícios conforme as sessões do Tutorial principal. Após realizar os exercícios é possível verificar se as respostas estão corretas utilizando um pacote chamado `cursoR` que criamos e esta disponível no github. 

Para instalar pacotes diretamente do github, utilizamos o pacote `devtools`. Então precisamos instalá-lo primeiro.

```{r, eval=FALSE}
install.packages("devtools")
library(devtools)

# Agora sim:
install_github("gvenck/cursoR")
library(cursoR)
```

Neste pacote criamos uma função para correção dos exercícios de cada sessão. Aa finalizar os exercícios, por exemplo, da sessão 1, use a função:

```{r, eval=FALSE}
sessao1(a1 = resp_1a, b1 = resp_1b)
```

A cada sessão indicaremos a função que deve ser utilizada e que tipo de objeto esperamos para cada resposta. Não é necessário responder todas as perguntas. Aquelas que tiverem corretas retornarão um `ok`, aquelas que estiverem erradas ou não forem respondidas não receberão respostas.

Todas as funções tem o argumento opcional de colocar seu nome. As respostas irão automaticamente para uma planilha e, a partir desta, geramos gráficos instantaneamente para sabermos a quantidade de pessoas que estão acertando. Usaremos esse recurso para acompanharmos o ritmo da aprendizagem. Mas não se preocupe, a menos que indique o seu nome, não saberemos quem errou ou acertou.

Os exercícios aqui contidos variam no nível de dificuldade, não se preocupe se não conseguir fazer todos no início.


# **Sessão1**: Operadores e operações básicas

1- Em um experimento de valor de cultivo e uso (VCU) na cultura do milho, as parcelas são constituídas de duas linhas de quatro metros, espaçadas 0,60 m, totalizando 6 plantas por linha. As alturas das plantas foram respectivamente (em metros): 1,45; 1,73; 1,98; 2,10; 2,03; 1,65; 2,15; 1,63; 1,53; 1,98; 2,05; 1,52.

a) Crie um vetor altura com os valores acima;
b) Calcule a altura média;
c) Calcule a variância das alturas;

2- Na disciplina de Genética foram avaliados altura e peso dos 10 alunos, sendo 5 meninas e 5 meninos. Veja a tabela abaixo com os respectivos valores:

| Nome       | Peso (kg) | Altura (m) |
|------------|-----------|------------|
| Maria José | 72        | 1,65       |
| Mariana    | 57        | 1,68       |
| Fernanda   | 49        | 1,53       |
| Jéssica    | 62        | 1,7        |
| Carolina   | 57        | 1,52       |
| Paulo      | 90        | 1,82       |
| Marcos     | 53        | 1,63       |
| João Paulo | 76        | 1,78       |
| Geraldo    | 63        | 1,72       |
| Pedro      | 92        | 1,98       |

a) Calcule o IMC de cada aluno, segundo a fórmula: $IMC = \frac{peso}{altura^2}$ 

b) Calcule o IMC médio da sala.

c) Calcule a variância do IMC. 

d) Calcule o desvio padrão do IMC.


3 - Resolva a equação: $2x^2 + 8x + 6 = 0$, utilizando a fórmula de Bhaskara. Lembrando que:
$x = \frac{-b\pm\sqrt{\Delta}}{2a}$; $\Delta=b^2 - 4ac$


### Enviando as respostas - sessão 1

Use a função `sessao1`.

Para essa sessão esperamos os seguintes objetos nas respostas:

| pergunta | objeto esperado | 
|----|-------------------------------|
| nome | caracter                    |
| a1 | vetor numérico                         |
| b1 | vetor numérico (com um único elemento) |
| c1 | vetor numérico (com um único elemento) |
| a2 | vetor numérico                         |
| b2 | vetor numérico (com um único elemento) |
| c2 | vetor numérico (com um único elemento) |
| d2 | vetor numérico (com um único elemento) |
| a3 | vetor numérico (com dois elementos)    |


# **Sessão 2**: Classe de objetos

1 - Carregue o conjunto de dados chamado “mtcars” (attach(mtcars)).

a) Verifique a classe do objeto “mtcars”

b) Verifique a classe das colunas “hp” e “cyl”

c) Verifique a classe do nome dos carros. (rownames) 


2 - Utilizando o mesmo conjunto de dados do exercício anterior, calcule:

a) A média da coluna “hp”.

b) Modifique a classe da coluna “hp” para fator e calcule a média novamente.

c) Compare os resultados obtidos nas letras a e b, e relate as diferenças entre eles.

3- Crie uma lista com os nomes dos integrantes da ex-banda Mamonas assassinas com a data e o local de nascimento.

| Nomes  | Função      | Idade (anos) |
|--------|-------------|--------------|
| Dinho  | Vocalista   | 24           |
| Bento  | Guitarrista | 25           |
| Samuel | Baixista    | 22           |
| Sérgio | Baterista   | 26           |
| Rasec  | Tecladista  | 28           |

a) Verifique o comprimento da lista. 

b) Utilizando a lista, calcule a média das idades.

c) Ordene a lista por ordem alfabética dos nomes. 

### Enviando as respostas

Use a função `sessao2`.

Para essa sessão esperamos os seguintes objetos nas respostas:

| pergunta | objeto esperado | 
|----|-------------------------------|
| nome | vetor de caracter           |
| a1 | vetor de caracter             |
| b1 | vetor de caracter             |
| c1 | vetor de caracter             |
| a2 | vetor numérico                         |
| b2 | vetor numérico (com um único elemento) |
| a3 | vetor numérico (com um único elemento) |
| b3 | vetor numérico                         |
| c3 | lista                                  |


# **Sessão 3**:Indexação

1 - Crie um vetor de uma amostra da distribuição Normal com comprimento 30000, média 20 e desvio padrão 5. Antes de criar o vetor, utilize set.seed(123456).

a) Qual o somatório das observações no vetor que são maiores que 30?

b) E o somatório das observações menores que a média?

c) Excluira a menor observação do vetor.


### Enviando as respostas

Use a função `sessao3`.

Para essa sessão esperamos os seguintes objetos nas respostas:

| pergunta | objeto esperado | 
|----|-------------------------------|
| nome | vetor de caracter           |
| a1 | vetor numérico (com um único elemento) |
| b1 | vetor numérico (com um único elemento) |
| c1 | vetor numérico             |


<span style="color:red"> Pode ser que a essa altura do curso você ja tenha que ter trabalhado com diversas frustrações: o código não roda, precisou de várias tentativas até dar certo. Talvez você se sinta caindo naquele gráfico de andamento do aprendizado que mostramos na apresentação teórica. Por isso, colocamos aqui alguns vídeos motivacionais. São três palestras TED excelentes (como costuma ser os TEDs).</span>

Esses dois tem legenda em portugues. Só ajustas as configurações:

* [Teach girls bravery, not perfection | Reshma Saujani](https://www.youtube.com/watch?v=fC9da6eqaqg)
Especial para mulheres. Fala como aprender a programar nos educa a lidarmos melhor com nossas frustrações e nos desvia da cultura imposta de perfeição.

* [Mitch Resnick: Let's teach kids to code](https://www.youtube.com/watch?v=Ok6LbV6bqaE)
O palestrante é um dos desenvolvedores do programa Scratch, que consiste num jogo que ensina lógica de programação. O palestrante destaca a importância de aprender alguma linguagem de programação dos dias de hoje.

Esse só em inglês:

* [You Should Learn to Program: Christian Genco at TEDxSMU](https://www.youtube.com/watch?v=xfBWk4nw440)
Destaca os impactos de saber programar no dia-a-dia.

# **Sessão 4**: Estruturas condicionais e de repetição 

1 - Crie um objeto "a" contendo uma sequência de 1 a 5. Usando qualquer estrutura de repetição, some o número 8 a cada um dos elementos de "a", até que a soma de todos os elementos seja igual ou superior a 10000.

2 - Utilize a expressão abaixo para gerar médias de produtividade, considerando 50 genótipos de soja, de forma aleatória:

```{r, eval = FALSE}
set.seed(123456)
produtividade = rnorm(50, mean = 3500.00, sd = 800)
```

Suponhamos que a média nacional de produtividade de soja seja de 3500.00 kg/ha. Utilizando struturas condicionais, verifique se os genótipos apresentam valores acima ou abaixo da produtividade média nacional, retornando as frases "acima da média" ou "abaixo da média", respectivamente.

### Enviando as respostas

Use a função `sessao4`.

Para essa sessão esperamos os seguintes objetos nas respostas:

| pergunta | objeto esperado | 
|----|-------------------------------|
| nome | vetor de caracter           |
| a1 | vetor numérico |
| a2 | vetor de caracter |


# **Sessão 5**: Família de funções `apply`

1 - Utilize a função abaixo para gerar médias de produtividade, considerando 25 genótipos de soja avaliados em 15 ambientes, de forma aleatória:

```{r, eval=FALSE}
set.seed(123456)
dados = data.frame(Genotypes = rep(seq(1,25,1), 15), Environments = rep(x = seq(1:15), each = 25), yield = rnorm(375, 3000:3500, 800))
```

Utilizando funções da família "apply", obtenha as médias gerais de cada genótipo e também de cada ambiente.


# **Sessão 6**: Elaboração de funções

Utilize a função abaixo para gerar médias de produtividade, considerando 25 genótipos de soja avaliados em 15 ambientes, de forma aleatória:

```{r}
set.seed(123456)
dados = data.frame(Genotypes = rep(seq(1,25,1), 15), Environments = rep(x = seq(1:15), each = 25), yield = rnorm(375, 3000:3500, 800))
```

Elabore uma função para calcular as médias e o coeficiente de variação ($CV = \frac{\mu}{\sigma}*100$) em cada ambiente, e também avaliar a precisão experimental (até 20% = alta; entre 20 e 30% = média; acima de 30% = baixa). A função deve retornar os resultados contendo a identificação de cada ambiente, as médias, os CV's e as precisões.

# **Sessão 7**: Algumas ferramentas básicas de análise de dados

1 - Utilizando os dados dos participantes e a função `lm`, identifique se exite diferenças entre a área de conhecimento com que a pessoa se identifica e seu nível de conhecimento em R.

Obtenha os dados dos participantes com:

```{r, eval=FALSE}
data("dados")
```

2 - Para realizar este exercício, utilize o conjunto de dados `feijao`, contido no pacote `curso`.

```{r, eval=FALSE}
data("feijao")
```

Avalie as diferenças na produtividade conforme o local do plantio. Use para isso as funções:

a) `tapply` 

b) `lm`

c) Escolha um gráfico para ilustrar a análise.


3 - Agora, utilize o mesmo conjunto de dados e avalie o desempenho de cada cultivar separadamente em cada local, considerando o delineamento em blocos.
